臺灣基隆地方法院基隆簡易庭民事判決
110年度基簡字第60號
原      告  台新國際商業銀行股份有限公司

法定代理人  尚瑞強  


訴訟代理人  賴芳琪  
            吳尚展  
被      告  周振瑋  
            周張妙芬
            周振盟  
            周振平  
            周瑞娟  


上列當事人間撤銷遺產分割登記等事件，本院於民國110年4月21
日言詞辯論終結，判決如下：
    主  文
原告之訴駁回。
訴訟費用由原告負擔。
    事實及理由
壹、程序部分
一、按訴狀送達後，原告不得將原訴變更或追加他訴，但該訴訟
    標的對於數人必須合一確定時，追加其原非當事人之人為當
    事人者，不在此限，民事訴訟法第255條第1項第5款定有明
    文。本件原告起訴時原僅列周振瑋、周＊＊為被告，並聲明：
    ㈠被告間就起訴狀附表編號1、2所示不動產（下稱系爭不動
    產）所為遺產分割協議及民國108年5月2日被告周瑋振、周＊
    ＊所為分割繼承登記行為均應予撤銷。㈡被告周振瑋、周＊＊於
    108年5月2日以分割繼承為原因就系爭不動產所為之分割繼
    承登記予以塗銷。㈢訴訟費用由相對人負擔。嗣原告於110年
    3月24日(本院收文日期)以民事聲請補正狀，補正起訴狀所
    列被告之姓名並追加被告，而列周振瑋、周張妙芬、周振盟
    、周振平、周瑞娟為被告，並變更聲明為：㈠被告就附表所
    示遺產（下稱系爭遺產）所為遺產分割協議及108年5月2日
    被告周振瑋、周張妙芬、周振盟、周振平、周瑞娟所為分割
    繼承登記行為均應予撤銷。㈡被告周振瑋、周張妙芬、周振
    盟、周振平、周瑞娟於108年5月2日以分割繼承為原因就系
    爭不動產所為之分割繼承登記予以塗銷。㈢訴訟費用由被告
    負擔。經核原告請求撤銷系爭遺產之分割協議，對共同協議
    之被繼承人周天生之全體繼承人必須合一確定，原告追加原
    非當事人之繼承人周張妙芬、周振盟、周振平、周瑞娟為被
    告，合於上揭規定，應予准許。
二、被告周張妙芬、周振盟、周振平經合法通知，未於言詞辯論
    期日到場，核無民事訴訟法第386條各款所列情形，爰依原
    告聲請，由其一造辯論而為判決。
貳、實體部分
一、原告起訴主張：
　　被告周振瑋前向原告申請信用卡使用，尚積欠原告新臺幣(
    下同)155,053元，原告調查被告周振瑋之財產狀況而向地政
    機關申請謄本時，發現系爭不動產原為被告周振瑋之父即被
    繼承人周天生所有，後由被告周張妙芬分割繼承取得。被告
    周振瑋尚積欠原告前揭債務未償，且其亦未向法院辦理拋棄
    繼承，而與其他被告繼承系爭遺產後，再將繼承取得之公同
    共有財產上之權利無償由被告周張妙芬辦理分割繼承登記，
    被告周振瑋不為繼承登記之無償行為使其陷於無資力而有害
    及債權人之權利，原告自得依民法第244條第1項之規定行使
    撤銷權，並依同條第4項之規定聲請回復原狀，爰提起本件
    訴訟，並聲明：㈠被告間就系爭遺產所為遺產分割協議及108
    年5月2日被告周振瑋、周張妙芬、周振盟、周振平、周瑞娟
    所為分割繼承登記行為均應予撤銷。㈡被告周振瑋、周張妙
    芬、周振盟、周振平、周瑞娟於108年5月2日以分割繼承為
    原因就系爭不動產所為之分割繼承登記予以塗銷。㈢訴訟費
    用由被告負擔。
二、被告之抗辯略以：
  ㈠被告周振瑋：
　　系爭不動產是父親（即被繼承人周天生）與母親（即被告周
    張妙芬）年輕時打拼所買的，父親往生，我們兄弟姐妹協議
    將房子過戶到母親名下等語。並聲明：不同意原告之請求。
　㈡被告周瑞娟：　
　　房子的貸款都是媽媽在繳等語，並聲明：不同意原告之請求
    。
　㈢被告周張妙芬、周振盟、周振平經合法通知，均未於言詞辯
    論期日到場，亦未提出書狀為任何聲明或陳述。
三、本院之判斷：
  ㈠原告主張被告周振瑋積欠原告155,053元未清償之事實，業據
    提出信用卡申請書、信用卡發卡授權系統帳務畫面等件影本
    為證。而被繼承人周天生於000年0月00日死亡，留有系爭遺
    產，被告為其繼承人，均未拋棄繼承，被告並出具108年4月
    23日之遺產分割協議書，協議系爭不動產歸被告周張妙芬取
    得，而以分割繼承為原因辦理所有權移轉登記為被告周張妙
    芬所有（登記日期108年5月2日）等情，有原告提出系爭不
    動產之第二類謄本及異動索引、家事事件公告列印資料等件
    影本為證，並有本院依職權調取系爭不動產辦理所有權移轉
    登記予被告周張妙芬之申辦資料可稽（見卷附新北市瑞芳地
    政事務所110年1月25日新北瑞地登字第1106070879號函及檢
    附之登記申辦資料影本），且為到庭之被告所無爭執，堪信
    為真。
  ㈡按債務人所為之無償行為，有害及債權者，債權人得聲請法
    院撤銷之。債權人依第1項或第2項之規定聲請法院撤銷時，
    得並聲請命受益人或轉得人回復原狀。但轉得人於轉得時不
    知有撤銷原因者，不在此限。民法第244條第1項、第4項定
    有明文。惟按債權人得依民法第244條規定行使撤銷權者，
    以債務人所為非以其人格上之法益為基礎之財產上之行為為
    限，若單純係財產利益之拒絕，如贈與要約之拒絕，第三人
    承擔債務之拒絕，繼承或遺贈之拋棄，自不許債權人撤銷之
    。最高法院69年台上字第1271號判決意旨參照。又債權人得
    依民法第244條規定行使撤銷訴權者，以債務人所為非以其
    人格上之法益為基礎之財產上之行為為限，繼承權係以人格
    上之法益為基礎，且拋棄之效果，不特不承受被繼承人之財
    產上權利，亦不承受被繼承人財產上之義務，故繼承權之拋
    棄，縱有害及債權，仍不許債權人撤銷之，最高法院73年度
    第2次民事庭會議決議㈠參照。經查，本件被告就周天生遺產
    中之系爭不動產所為之分割協議，係繼承人本於繼承人之身
    分，就遺產如何分配所為之協議，衡諸社會常情，繼承人分
    配被繼承人遺產時，往往會考量被繼承人生前意願、繼承人
    與被繼承人之親疏遠近、生前有無照顧或扶養被繼承人之事
    實、家族成員間感情、如何承擔祭祀等諸多因素，與一般共
    有物分割之單純財產上行為之情形不同。是遺產分割協議，
    應屬繼承人以其等人格上法益為基礎之財產上行為。且繼承
    人間基於繼承人之身分關係，就遺產互為協議後分配，為多
    數繼承人之共同行為，非單一繼承人之無償贈與行為。又被
    告上開遺產分割協議之行為，就未取得遺產之繼承人而言，
    屬「財產利益之拒絕」而非減少其原有之財產，當不能成為
    撤銷權行使之標的。原告以之為行使撤銷權之標的，已非可
    採。再者，被告周振瑋於言詞辯論時陳稱：系爭不動產是其
    父母即周天生與被告周張妙芬年輕時打拼所買的，因此兄弟
    姊妹協議過戶到被告周張妙芬名下等語，及被告周瑞娟於言
    詞辯論時陳稱：貸款都是母親即被告周張妙芬在繳等情如前
    ，則被告於協議時，係考量繼承人對於財產取得之貢獻程度
    ，或兼有被告周張妙芬對於周天生之剩餘財產分配請求權等
    考量，均難與無償行為等同視之。況原告並未舉證證明被告
    間就附表編號3之遺產有何分割協議。綜上，原告請求撤銷
    被告間之遺產分割協議，自屬無據。 
四、綜上所述，原告依民法第244條第1項、第4項規定，請求撤
    銷被告間就系爭遺產所為之遺產分割協議及塗銷系爭不動產
    所為之分割繼承登記，為無理由，應予駁回。
五、本件事證已經明確，兩造其餘攻擊防禦方法及所提出之證據
    ，核與判決之結果不生影響，爰不一一論述，併此敘明。
參、結論：本件原告之訴為無理由，依民事訴訟法第78條，判決
    如主文。
中    華    民    國   110    年    4     月    30    日
                  基隆簡易庭法  官  高偉文
以上正本係照原本作成。
對於本件判決如有不服，應於收受送達後20日內向本院提出上訴
書狀，上訴於本院合議庭，並按他造當事人之人數附具繕本。如
委任律師提起上訴者，應一併繳納上訴審裁判費。
中    華    民    國   110    年    4     月    30    日
                            書記官  王人俊 
附表：110年度基簡字第60號    編號 標示 權利範圍  1 新北市○○區○○段00地號土地 1/1  2 新北市○○區○○段00○號建物(門牌號碼新北市○○區○○○○路000○0號) 1/1  3 汽車1103-L7 略